【裁判字號】    90,上易,1634
【裁判日期】    901219
【裁判案由】    詐欺
【裁判全文】
臺灣高等法院臺中分院刑事判決                    九十年度上易字第一六三四號
    上  訴  人  乙○○
    即  被  告
    選任辯護人  吳中和
右上訴人因詐欺案件，不服台灣台中地方法院八十九年度易緝字第五二三號中華民國
九十年六月十四日第一審判決（起訴案號：台灣台中地方法院檢察署年度偵字第一九
０一九號，移送併辦案號：台灣台中地方法院檢察署八十九年度偵緝字第六四七號、
九十年度偵字第一一八三六、一一八三八號），提起上訴，本院判決如左：
      主    文
原判決撤銷。
乙○○無罪。
      理    由
一、公訴意旨略以：上訴人即被告乙○○於八十三年六月間起至八月間止，以欲在新
    社鄉購買土地增值牟利為由，陸續向呂玉龍詐得新台幣（下同）一千五百六十六
    萬元，向徐明見詐得二百十萬元，向丁○○詐得三百七十二萬元，向盧孝妙詐得
    二百三十萬五千元，因認被告涉犯連續詐欺罪嫌云云。公訴人認被告有上開詐欺
    罪嫌，無非以被告借得前開款項後均未還錢，有前開債權人等指訴歷歷，且均有
    支票附卷可憑。
二、按犯罪事實應依證據認定之，無證據不得認其犯罪事實；又被告之犯罪不能證明
    者，應諭知無罪之判決，刑事訴訟法第一百五十四條、第三百零一條第一項分別
    定有明文。
三、訊據被告堅決否認對前開債權人施用詐術，辯稱係因為香菇園經營不善，才沒有
    清償。積欠丁○○之債務，係自八十一年間起即以其名義簽發支票陸續向丁○○
    借款，屆清償期時，告訴人若須用錢，被告即以現金償還，告訴人若暫不使用，
    被告則先給付利息，並另簽發新票換回到期之支票。原審判決書所附之支票，亦
    屬同樣情形等語。查（一）告訴人許江何固曾於八十三年十月八日台中縣調查站
    訊問時，指訴稱：被告父子於八十三年六、七月間，告知欲擴展業務，須購買大
    批農地種植香菇，需要資金週轉，因向伊調現金使用，伊不虞有詐，分四次借款
    給被告父子，並由被告開立面額共三百七十二萬元之支票給伊收執。嗣後被告父
    子並未購買土地等語（見八十三年度偵字第一九０一０號卷第三一頁）。但於原
    審法院調查時，指稱：「被告向我借錢，一開始說要繳票款，卷附四張支票，是
    被告來借錢時開的，被告是分次跟我借的，是在幾個月內跟我借的，後來他有說
    要買土地，我當時不知道他經營狀況如何。當時是約定票到就還錢，票約開一個
    月左右。」（見原審卷七二頁）於九十年八月十六日本院調查時，則指稱：「（
    告被告詐欺？）對，詳細情形如當時的筆錄。時間太久我忘了。被告有付利息給
    我，利息三分，我借他錢他說要繳票款，（買）土地的事情是我聽別人說的。」
    「希望被告還錢。被告這次借錢來還之前欠我的票款。票款都沒有含利息，被告
    利息會另外給我，被告是陸續借的。被告何時借的我再查看看。」（見本院卷第
    二六頁）並於九十年十一月二十日具狀表示：被告自八十一年間起即以其名義簽
    發支票陸續向伊借款，借款屆清償期，伊若須用錢，被告即以現金償還，伊若暫
    時不用，被告則先給付利息，並另簽發新票換回到期之支票。原審判決書所示之
    支票，係被告以舊票換新票最後累計之金額。被告向伊借款時間已事隔多年，領
    款之憑據、存摺皆已遺失，無從查知被告借款之詳細日期。此有該陳述狀可憑。
    丁○○前後指訴不一，但於本院調查時，所陳述之情節詳實合情，應以其於本院
    所為之陳述與事實相符。依上開丁○○於本院所為之陳述，足認被告並無於八十
    三年六月間至同年八月間止，連續向丁○○騙稱欲購買土地牟利，詐借現款。（
    二）告訴人呂玉龍於原審法院調查時指訴：「因為與被告是朋友，：：被告當時
    是講已經買下草屯的地，有簽合約書，當時合約書上好像是二、三千萬元，我不
    認識字：：」「有的有還，有的沒有還（法官問：以前有無借錢給被告）」云云
    ，核與其於調查站所指：「被告與其父親向其表示要購買房地產增值賺錢，且已
    表示在本鄉（按指新社鄉）我所居住之同村內選定欲購買之土地」云云，互核不
    符，是以告訴人呂玉龍所指被告施用詐術等情，不能證明。（三）告訴人盧孝妙
    於原審法院調查中指稱：「：：是被告跟我買太空包，四百七十萬元是貨款，不
    是借款，：：他訂貨情形很固定，：：訂貨都是供香菇園使用。：：被告是我大
    客戶，之前有好幾百萬元都有付清」等語，核與告訴人盧孝妙於調查站指訴其係
    以買土地之名義向告訴人借款云云不符。是以被告係積欠盧孝妙貨款，公訴人認
    被告向盧孝妙借款項，亦有未合。（四）被告向徐明見借款時係說有急用，要去
    繳票款，實際上被告作何用不清楚，是以被告向徐明見借款時，係因其與徐明見
    時有金錢往來，徐明見亦不清楚被告借錢作何使用即出借予被告，業據告訴人徐
    明見於原審法院到庭時供訴明確，不能認被告向徐明見借錢時，有施用任何詐術
    之情形。（五）此外，本院又查無證據足以證明被告有檢察官起訴之詐欺犯行，
    被告被訴向丁○○、呂玉龍、盧孝妙、徐明見詐欺之犯行，均不能證明。原審就
    被告被訴向呂玉龍、盧孝妙、徐明見詐欺部分之犯行，認犯罪不能證明，認事並
    無不當。但就被告被訴向丁○○詐欺部分，未予查明，認被告有公訴人所指向丁
    ○○詐欺之犯行，認事尚有未洽。被告上訴意旨，否認犯罪，指摘原審判決不當
    ，非無理由，應由本院將原審判決撤銷，並為無罪之諭知。
四、移送併辦意旨略以：被告向被害人丙○○、林于民、紀濁、江永欽詐欺款項，涉
    犯詐欺罪嫌，與本案之詐欺犯行有連續犯之裁判上一罪之關係，因移請併案審
    理（台灣台中地方法院檢察署八十三年度偵字第一五九九五號（向丙○○詐欺部
    分）、八十三年度偵字第一五七六三號、九十年度偵字第一一八三六號（向林于
    民詐欺部分）（以上二案均併入八十九年偵緝字第六四七號）、八十四年度偵字
    第六一一號（向紀濁詐欺部分）、八十九年偵字第七六八二號、九十年度偵字第
    一一八三八號（向江永欽詐欺部分））。但因本案既經諭知無罪，則上開移送併
    案審理部分，與本案即無連續犯裁判上一罪之關係，本院無從審理，應退回由檢
    察官為適當之處理。
據上論斷，應依刑事訴訟法第三百六十九條第一項前段、第三百六十四條、第三百零
一條第一項，判決如主文。
本案經檢察官甲○○到庭執行職務。
中      華      民      國      九十     年      十二     月     十九   日
                                    臺灣高等法院臺中分院刑事第九庭
                                          審判長法  官  陳  筱  珮
                                                法  官  康  應  龍
                                                法  官  趙  春  碧
右正本證明與原本無異。
不得上訴。
                                                書記官  陳  文  琴
中      華      民      國      九十     年      十二     月     二十   日
                                                                        Ｉ


司法院資訊處製作；財團法人民間司法改革基金會備份。
